【裁判字號】    91,聲判,12
【裁判日期】    920319
【裁判案由】    聲請交付審判
【裁判全文】
臺灣苗栗地方法院刑事裁定                          九十一年度聲判字第一二號
    聲  請  人
    即 告 訴人  乙○○
    代  理  人  朱元宏律師
    被      告  甲○○
右列聲請人因告訴被告業務過失致死案件，不服臺灣高等法院臺中分院檢察署檢察長
駁回再議之處分（九十一年上聲議字第六三八號），聲請交付審判，本院裁定如左：
    主    文
聲請駁回。
    理    由
一、按告訴人不服上級法院檢察署檢察長或檢察總長認再議為無理由而駁回之處分者
    ，得於接受處分書後十日內委任律師提出理由狀，向該管第一審法院聲請交付審
    判。法院認為交付審判之聲請不合法或無理由者，應駁回之。刑事訴訟法第二百
    五十八條之一、第二百五十八條之三第二項前段，分別定有明文。
二、本件聲請人以被告涉犯業務過失致死罪，向臺灣苗栗地方法院檢察署檢察官提出
    告訴，經該署檢察官為不起訴處分後，聲請人不服，聲請再議亦經臺灣高等法院
    臺中分院檢察署檢察長以再議為無理由而駁回再議。
三、本件聲請交付審判意旨如聲請人之聲請書及其補充理由狀所載。（如附件）
四、按犯罪事實應依證據認定之，無證據不得推定其犯罪事實，刑事訴訟法第一百五
    十四條定有明文。次按刑法第二百七十六條第一項過失致死罪之成立，係以行為
    人有過失為要件，而依刑法第十四條之規定，所謂過失乃指行為人雖非故意，但
    按其情節應注意並能注意，而不注意之謂。末按刑法上之過失，其過失行為與結
    果間，在客觀上有相當因果關係始得成立。所謂相當因果關係，係指依經驗法則
    ，綜合行為當時所存在之一切事實，為客觀之事後審查，認為在一般情形下，有
    此環境、有此行為之同一條件，均可發生同一之結果者，則該條件即為發生結果
    之相當條件，行為與結果即有相當之因果關係。反之，若在一般情形下，有此同
    一條件存在，而依客觀之審查，認為不必皆發生此結果者，則該條件與結果不相
    當，不過為偶然之事實而已，其行為與結果間即無相當因果關係，最高法院七十
    六年台上字第一九二號判例可資參照。
五、本院查：
    (一)本件被告甲○○係建明汽車客運股份有限公司司機，於民國九十年五月十三日
      凌晨四時許，駕駛車號ＡＧ─四四○號營業大客車，沿國道一號中山高速公路
      由南往北行駛，行經北上一三一公里八五八公尺處時，追撞同向在前由劉宜男
      所駕駛之車號ＳＮ─五二九號營業大貨車後，停於外側車道上（第一段之肇事
      經過）；嗣後黃國龍駕駛車號七Ｒ─一三五號之半聯結車沿外側車道駛至，追
      撞已肇事之被告甲○○所駕駛之車號ＡＧ─四四○號營業大客車車尾（第二段
      之肇事經過），黃國龍因頭部及胸部受鈍力損傷而死亡。而依臺灣省竹苗區車
      輛行車事故鑑定委員會鑑定意見書（竹鑑字第九一○五○○號）之鑑定意見，
      第一段之肇事原因為被告甲○○駕駛營業大客車未注意車前狀況追撞前車所致
      ；第二階段之肇事主因為黃國龍駕駛半聯結車未注意車前狀況追撞肇事車輛所
      致，而被告甲○○駕駛營業大客車肇事後未於後方擺設故障警告標誌為肇事次
      因。職是，倘黃國龍駕駛半聯結車時注意車前狀況，縱使被告未為警告標誌之
      擺設或其他客觀可行防護之措施，仍應可避免第二段車禍之發生。是以，被告
      甲○○駕駛營業大客車因未注意車前狀況而追撞前車之行為，與黃國龍由後驅
      車撞擊被告所駕駛之營業大客車，並致黃國龍死亡之結果間，依首揭最高法院
      判例之意旨，在客觀上無相當因果關係存在，從而亦無法指責被告負有過失之
      責。
    (二)另依證人劉宜男、賴季芬、余國華及林正堅之證稱，被告在第一次撞擊後，即
      因車體變形而夾在座位上，且在第一次撞擊後，僅相隔約二至三分鐘，死者所
      駕駛之車輛即由後追撞（參照臺灣苗栗地方法院檢察署相字卷第二十九頁反面
      、第十八頁反面、第二十頁反面及第三十頁），足見被告當時確已無法下車擺
      設警告標誌，且在劇烈撞擊後短暫之二、三分鐘內，衡酌被告之身心及其他客
      觀條件，實難期待被告可在此期間，委請其他對於該車輛不熟悉之乘客立即取
      出警告標誌，並迅速擺設於適當位置，是本件被告雖應注意擺設警告標誌，惟
      客觀上被告實不能注意，難認有過失可言。
    (三)雖臺灣省竹苗區車輛行車事故鑑定委員會鑑定意見書（竹鑑字第九一○五○○
      號）之鑑定意見，認被告未擺設警告標誌，係第二段車禍之肇事次因，然未能
      考量被告是否有擺設警告標誌之可能性，是該鑑定意見尚不足採。
六、綜上各情，原偵查、再議程序認被告犯罪嫌疑不足，而分別為不起訴處分、再議
    駁回之處分，對照卷內資料，核無不當，本件聲請人聲請交付審判，自無理由。
    揆諸首揭說明，自應予以裁定駁回。
七、末按，在交付審判案件之程序中，法院所得調查審認之證據，其範圍以偵查中曾
    顯現者為限，不可就聲請人新提出之證據再為調查，亦不可蒐集偵查卷以外之證
    據，臺灣高等法院九十一年四月二十五日第一次刑事庭庭長法律問題研究會議決
    議，亦宣示相同意旨，可供參考；聲請人於其交付審判補充理由狀指責檢察官並
    未就被告當時之客觀可行防護措施與可行性作全盤之考量，並認被告未將伊所駕
    駛之車輛開以暫時停車所用之閃光黃燈，且亦未踩煞車紅燈以預示警告後方來車
    等，然該等因素皆未為臺灣省竹苗區車輛行車事故鑑定委員會鑑定意見書（竹鑑
    字第九一○五○○號）列為肇事原因，且亦非本案偵查中已顯現之證據，非本院
    所得斟酌，即不予調查，附此敘明。
據上論斷，應依刑事訴訟法第二百五十八條之三第二項前段，裁定如主文。
中      華      民      國    九十二    年      三      月     十九     日
                                臺灣苗栗地方法院刑事第一庭
                                    審判長法  官  陳  鴻  斌
                                          法官  林  誌  誠
                                          法  官  姚  銘  鴻
右正本證明與原本無異
本裁定不得抗告。
                                          書記官  劉  秋  雯
中      華      民      國     九十二     年     三     月     十九     日


司法院資訊處製作；財團法人民間司法改革基金會備份。
